【裁判字號】    97,易,130
【裁判日期】    970409
【裁判案由】    詐欺
【裁判全文】
臺灣桃園地方法院刑事判決               97年度易字第130號
公  訴  人  台灣桃園地方法院檢察署檢察官
被      告  丁○○
上列被告因詐欺案件，經檢察官提起公訴（96年度偵字第22892
號），本院判決如下︰
    主  文
丁○○幫助意圖為自己不法之所有，以詐術使人將本人之物交付
，處拘役伍拾捌日，如易科罰金，以新台幣壹仟元折算壹日。
    事  實
一、丁○○依其社會生活經驗及智識程度，能預見提供自己帳戶
    之存摺、提款卡及提款卡密碼予他人，可能遭人將之作為從
    事詐欺取財等犯罪行為之工具，竟不違背其本意，基於幫助
    他人犯罪之不確定故意，而於民國九十六年七月十七日（即
    丁○○至桃園縣楊梅鎮○○路二二一號合作金庫商業銀行大
    成分行開戶當日）至九十六年七月二十日（即甲○○、戊○○、丙○○遭犯罪集團成員詐騙之日）間之某日時，在台灣
    地區某不詳地點，將其於九十六年七月十七日向合作金庫商
    業銀行大成分行所申請之帳號0000000000000
    000號存摺、金融卡及密碼，交付予真實姓名年籍不詳之
    成年人使用，藉以幫助成年人之犯罪集團成員從事財產犯罪
    之犯行。嗣該犯罪集團成員意圖為自己不法之所有，而基於
    詐欺取財之犯意，為下列行為：
  (一)於九十六年七月二十日十八時許，撥打電話予甲○○，謊稱
    為網路拍賣賣家「漫漫魚」張會計及顏主任，因甲○○於網
    路購物之交易轉帳設定有誤，導致每月會遭扣款，要求甲○○依其指示至自動提款機（ATM） 操作以改正錯誤，致甲○○陷於錯誤而依其指示操作，分別於同日十八時十一分許、
    十九時五十五分許匯款新台幣（下同）二萬一千二百二十四
    元、一萬一千一百二十六元至丁○○之前揭合作金庫帳戶內
    。
  (二)於九十六年七月二十日十九時許，撥打電話予戊○○，謊稱
    為網路拍賣人員，因戊○○於網路購物上消費使用分期付款
    之方式有問題，要求戊○○將款項匯入指定之帳戶，否則即
    會繳納十二期分期付款金額而無法取消，致戊○○陷於錯誤
    而依其指示操作，於同日十九時三十二分許匯款二萬九千九
    百八十九元至丁○○之前揭合作金庫帳戶內。
  (三)於九十六年七月二十日二十時許，撥打電話予丙○○，謊稱
    為網路拍賣人員，因丙○○先前於網路購物使用分期付款功
    能，要求其至自動提款機（ATM） 依其指示使用英文介面操
    作取消，致丙○○陷於錯誤而依其指示操作，於同日二十時
    四十一分許匯款二萬九千九百八十九元至丁○○之前揭合作
    金庫帳戶內。
二、案經甲○○、戊○○、丙○○訴由台北縣政府警察局三重分
    局報請台灣桃園地方法院檢察署檢察官偵查起訴。
    理  由
一、證據能力：
  (一)本件認定事實所引用之本件卷內所有文書證據（郵政自動櫃
    員機交易明細表、合作金庫銀行新開戶建檔登錄單、各類存
    款分戶交易明細表），並無證據證明係公務員違背法定程序
    所取得，被告丁○○於本院審理終結前就卷內所有之卷證資
    料之證據能力均表示無意見，且卷內之文書證據，亦無刑事
    訴訟法第一百五十九條之四之顯有不可信之情況與不得作為
    證據之情形，則依刑事訴訟法第一百五十九條之五之規定，
    本件認定事實所引用之所有文書證據、物證等證據，均有證
    據能力。
  (二)刑事訴訟法第一百五十九條第一項雖規定，被告以外之人於
    審判外之言詞或書面陳述，除法律有規定外，不得作為證據
    。然同法第一百五十九條之五第一項、第二項亦規定，被告
    以外之人於審判外之言詞或書面陳述，經當事人於審判程序
    同意作為證據，法院審酌該言詞陳述或書面陳述作成時之情
    況，認為適當者，亦得為證據；當事人、代理人或辯護人於
    法院調查證據時，知有第一百五十九條第一項不得為證據之
    情形，而未於言詞辯論終結前聲明異議者，視為有前項之同
    意。經查，證人即被害人甲○○、戊○○、丙○○於警詢之
    證述，經檢察官引為證據，而被告於本院準備及審判程序中
    均未對證人甲○○、戊○○、丙○○於警詢之證述聲明異議
    ，依前揭法條，應視為有同法第一百五十九條之五第一項之
    同意，而本院審酌證人甲○○、戊○○、丙○○係由警察製
    作筆錄，詢問過程亦無何不當或違法之情事，且與郵政自動
    櫃員機交易明細表、合作金庫銀行各類存款分戶交易明細表
    相符，認將證人甲○○、戊○○、丙○○之證述作為證據，
    並無不當，依前揭法條，自有證據能力，得為證據。
二、訊據被告丁○○矢口否認有何幫助詐欺之犯行，辯稱於開戶
    後約一週左右提款卡及存摺即遺失，其雖未報警，然有打電
    話向銀行通知云云。經查：
  (一)上開合作金庫銀行帳戶係被告於九十六年七月十七日開戶，
    並於當日即領取金融卡一情，為被告所自承不諱（見本院九
    十七年三月二十六日審判筆錄第七頁），並有合作金庫銀行
    各類存款分戶交易明細表在卷可稽（見偵查卷第二八頁），
    足堪認定為真實。
  (二)甲○○於九十六年七月二十日十八時許，遭詐欺集團詐騙，
    因而陷於錯誤而其依指示操作ATM ，分別於同日十八時十一
    分許、十九時五十五分許匯款二萬一千二百二十四元、一萬
    一千一百二十六元至丁○○之前揭合作金庫帳戶內；戊○○
    於九十六年七月二十日十九時許，遭詐欺集團詐騙，因而陷
    於錯誤而其依指示操作ATM ，於同日十九時三十二分許匯款
    二萬九千九百八十九元至丁○○之前揭合作金庫帳戶內；丙○○於九十六年七月二十日二十時許，遭詐欺集團詐騙，因
    而陷於錯誤而其依指示操作ATM ，於同日二十時四十一分許
    匯款二萬九千九百八十九元至丁○○之前揭合作金庫帳戶內
    等情，業據證人即被害人甲○○、戊○○、丙○○證述屬實
    （見偵查卷第三八至三九、一八至一九、三一頁），並有郵
    政自動櫃員機交易明細表六紙、合作金庫銀行各類存款分戶
    交易明細表一紙（見偵查卷第二二、三四、四０、二八頁）
    可資佐憑，而合作金庫銀行各類存款分戶交易明細表內各被
    害人匯款之時間雖均顯示為九十六年七月二十三日，惟依證
    人即合作金庫銀行大成分行大出納人員乙○○證述：因為九
    十六年七月二十日係星期五，於下午三時三十分後之存款，
    會到星期一即九十六年七月二十三日才會入帳等語明確（見
    本院九十七年三月十二日審判筆錄第三頁），故證人甲○○
    、戊○○、丙○○因受詐欺而分別於前揭時間匯款至被告之
    前揭帳戶等情，洵堪認定。
  (三)被告辯稱係因薪資轉帳需要而申辦該帳戶，開戶後約一週左
    右提款卡及存摺即遺失，其雖未報警，然有打電話向銀行通
    知云云，惟查，被告如係為薪資轉帳而申辦該帳戶，則存摺
    及金融卡遺失後，卻未申請補發，顯與常情不符，且依合作
    金庫銀行各類存款分戶交易明細表顯示，並未有任何薪資匯
    入該帳戶；又被告於本院準備程序稱：因為其叔叔會動我的
    東西，所以我才將存摺及提款卡隨時放在身上，以免被拿走
    ；於本院審理時則稱：當時係進入便利超商購物，將存摺及
    提款卡放在腳踏車籃子上，出來後就不見了。如被告會擔心
    存摺及提款卡遭叔叔拿走，豈有將存摺及提款卡隨意放在腳
    踏車籃子內之理，又被告於遺失存摺及提款卡後，未至警局
    報案，其行為顯非合理，而證人乙○○亦證述被告並未向銀
    行掛失存摺及提款卡（見本院九十七年三月十二日審判筆錄
    第四頁），更足證被告前揭辯詞不實。
  (四)按任何人均可辦理金融帳戶存摺、金融卡使用，如無正當理
    由，實無借用他人存摺、金融卡使用之理，而金融存摺、金
    融卡及密碼亦事關個人財產權益之保障，其專有性甚高，除
    非本人或與本人親密關係者，難認有何理由可自由流通使用
    該存摺、金融卡及密碼，一般人均有妥為保管及防止他人任
    意使用之認識，縱特殊情況偶需交付他人使用，亦必深入瞭
    解用途及合理性，始予提供，且該等專有物品如落入不明人
    士手中，而未加以闡明正常用途，極易被利用為與財產有關
    之犯罪工具，而有犯罪意圖者，非有正當理由，竟徵求他人
    提供帳戶，客觀上可預見其目的，係供為某筆資金之存入，
    後再行領出之用，且該筆資金之存入及提領過程係有意隱瞞
    其流程及行為人身分曝光之用意，一般人本於一般認知能力
    均易於瞭解，報章媒體復一再披露詐騙集團為規避查緝，故
    使用他人帳戶以遂行詐欺之不法犯罪態樣，被告為一智慮健
    全、有社會經驗之成年人，對此自難諉為不知，且被告任意
    交付帳戶存摺等物予他人，該人既有使用帳戶存摺之需，竟
    不思自行申辦，反大費周章收集他人帳戶使用，顯與一般交
    易常情相悖，則其用途實屬可疑，足證被告應可預見金融帳
    戶存摺、提款卡、密碼等物提供他人使用，將幫助他人實施
    財產犯罪，竟仍將其上開銀行帳戶存摺、金融卡及密碼交付
    該來路不明之人，是縱無證據證明被告明知該人之犯罪態樣
    係以該帳戶供詐欺取財之用，惟其顯具縱有人以其金融帳戶
    實施詐欺取財犯罪亦不違背其本意之幫助意思至明。
三、被告基於幫助之犯意，提供帳戶之存摺、提款卡、密碼給該
    犯罪集團之人得以順利收取向被害人詐騙所得之贓款，核其
    所為係犯刑法第三十條第一項前段、第三百三十九條第一項
    之詐欺取財罪之幫助犯，爰依刑法第三十條第二項規定，減
    輕其刑。被告以一幫助行為，使正犯得以詐騙被害人甲○○
    、戊○○、丙○○，係以一行為犯數罪，為同種想像競合，
    應從一幫助詐欺罪處斷。爰審酌被告素行、犯罪行為導致犯
    罪追查不易，形成查緝死角，本件被害人有三名，被告行為
    對被害人等及社會治安之危害非輕，及犯後矢口否認犯行等
    一切情狀，量處如主文所示之刑，並諭知易科罰金之折算標
    準。另未扣案之被告前揭存摺、金融卡雖係被告所交付供詐
    欺集團使用之物，惟存摺、金融卡均未扣案，無從證明現猶
    存在，為免將來執行發生困難，爰不另為沒收之諭知，一併
    敘明。
據上論斷，應依刑事訴訟法第二百九十九條第一項前段、刑法第
三十條第一項、第二項、第三百三十九條第一項、第四十一條第
一項前段，刑法施行法第一條之一第一項、第二項前段，判決如
主文。
本案經檢察官林安紜到庭執行職務。
中    華    民    國    97    年    4     月    9     日
                  刑事第一庭審判長法  官  曾淑華
                                  法  官  朱美璘
                                  法  官  王耀興
以上正本證明與原本無異。
如不服本判決，應於判決送達後10日內向本院提出上訴狀（應附
繕本），其未敘述上訴理由者，應於上訴期間屆滿後20日內補提
理由書狀於本院，上訴於臺灣高等法院。
                                  書記官  劉晨輝
中    華    民    國    97    年    4     月    10    日
附錄論罪科刑依據之法條：
中華民國刑法第339 條第1項（普通詐欺罪）
意圖為自己或第三人不法之所有，以詐術使人將本人或第三人之
物交付者，處5 年以下有期徒刑、拘役或科或併科1 千元以下罰
金。


司法院資訊處製作；財團法人民間司法改革基金會備份。
